【裁判字號】    98,交聲,1794
【裁判日期】    980720
【裁判案由】    聲明異議
【裁判全文】
臺灣高雄地方法院交通事件裁定      98年度交聲字第1794號
原處分機關  高雄市政府交通局
異  議  人  乙○○
上列異議人即受處分人因違反道路交通管理處罰條例案件，對於
高雄市政府交通局於民國98年6 月15日所為之裁決處分（原處分
案號：高市交裁字第裁32-B00000000號）聲明異議，本院裁定如
下：
   主  文
原處分撤銷。
乙○○不罰。
   理  由
一、按汽車已領有號牌而未懸掛或不依指定位置懸掛者，處汽車
    所有人新台幣（下同）3,600 元以上10,800元以下罰鍰，並
    吊銷牌照，道路交通管理處罰條例第12條第1 項第7 款、第
    2 項定有明文。又該法所指之車輛，係指在道路上以原動機
    行駛之汽車 (包括機器腳踏車）或以人力、獸力行駛之車輛
    ，故機車亦在規範範圍內，同法第3 條第8 款亦有明文。末
    按違反道路交通管理處罰條例第12條第1 項第7 款之事件，
    於期限內繳納罰鍰或到案聽候裁決，違規車種為機器腳踏車
    者處5,400 元罰鍰，亦有違反道路交通管理事件統一裁罰基
    準及處理細則第2 條及違反道路交通管理事件統一裁罰基準
    表可參。
二、原處分意旨略以：本件異議人即受處分人乙○○駕駛其所有
    車牌號碼110-BAQ 號重型機車，於民國98年5 月22日下午2
    時10分許，行經高雄市市○路○○○路口時，經高雄市政府
    警察局三民分局第一分局三民派出所員警甲○○攔停，認受
    處分人牌照未依指定位置懸掛，當場以受處分人違反道路交
    通管理處罰條例第12條第1 項第7 款規定掣單舉發，並指定
    應於98年6 月7 日前向通知單所載之應到案處所聽候裁決或
    自動繳納。原處分機關即高雄市政府交通局於98年6 月15日
    以受處分人違反道路交通管理處罰條例第12條第1 項第7 款
    、第2 項、違反道路交通管理事件統一裁罰基準及處理細則
    第43條、第44條、67條及違反道路交通管理事件統一裁罰基
    準表之規定為由，裁處罰鍰5,400 元並吊銷牌照。上揭事實
    ，有高雄市政府警察局舉發違反道路交通管理事件通知單影
    本（高市警交字第B00000000 號）、高雄市○○○○道路交
    通管理事件裁決書（高市府交裁字第裁32-B00000000號）等
    件在卷可稽。
三、聲明異議意旨略以：其車牌為固定式，係裝置於車後之固定
    支架上，其並非裝置活動車牌架且不影響辨識車牌，之前也
    沒警察告知其係違法，故不服原處分，爰請撤銷原處分等語
    。
四、經查：
（一）受處分人於98年6 月15日收受上開裁決書後，於同年月17
      日向本院聲明異議，有送達證書及本院刑事科收文戳在卷
      可查，足認其聲明異議於接到裁決書之翌日起20日內提出
      ，程序上應屬適法，合先敘明。
（二）訊據掣單舉發之員警甲○○到庭證稱：「（異議人牌照是
      如何不符規定？）原廠會附組裝證明，一般機車牌照是鎖
      在後檔泥板，異議人是鎖在鐵架上，與原廠出廠證明不符
      ，就像汽車規定牌照需懸掛在前保險桿正中央，有些改過
      後沒有放置在中央，也是沒有依指定位置懸掛。」、「（
      當初舉發未依規定位置懸掛，是認為他裝置在旋轉架？）
      不是。」、「（你有去扳動異議人牌照，確定無法旋轉？
      ）是。」、「（牌照懸掛方法有無妨礙一般人辨識車號之
      虞？）沒有。」、「（本件裝置鐵架有無影響到牌照置放
      角度而使一般人較容易看不清楚牌照號碼？）這件沒有。
      」等語（見本院卷第21、第22頁），是該車牌未裝設活動
      支架一事，已可認定，又依卷附之取締照片2 張所示（見
      本院卷第13頁），該牌照係正面裝設於上開機車後輪位置
      後方之鐵架上，並有二螺帽旋緊固定，要無他物遮蔽而有
      任何難以辨識之情形，於通常視距之範圍內，自可清晰辨
      別牌號，此亦經證人業集釗於審理中所不否認。衡以號牌
      之建立，除可藉由外觀上區分車輛間之不同外，其係以車
      籍之管理，於車禍、違規發生時，亦便於發現肇事、違規
      者為其目的，參諸道路交通安全規則第11條規定：「按汽
      車號牌懸掛位置，除原設有固定位置外，應依下列規定懸
      掛固定：三、機器腳踏車及拖車號牌每車一面，應正面懸
      掛於車輛後端之明顯適當位置；汽車號牌不得變造損毀、
      塗抹或黏貼其他材料、加裝邊框或霓虹燈、裝置旋轉架、
      顛倒懸掛或以安裝其他器具之方式使不能辨認其牌號，並
      不得以他物遮蔽，如有污穢，致不能辨認其牌號時，應洗
      刷清楚。」亦明確揭示車牌懸掛位置，係以該號牌是否易
      於辨識為其基準。是受處分人之牌照既已固定使之不能掀
      動，並懸掛在明顯適當位置，又無他物遮蔽而有任何難以
      辨識之情形，其牌照懸掛方式即屬適法，尚無從以員警甲
      ○○所述：牌照設置非原廠設定、有裝置鐵架等語為由，
      而遽認受處分人有何原舉發機關所裁罰之違規行為。
五、綜上所述，異議人上開車輛之牌號尚非達不能辨認之程度，
    原處分機關未予詳查，遽對異議人為前開裁決，於法即有未
    合。本件異議為有理由，爰裁定將原處分撤銷，並改諭知異
    議人不罰。
六、據上論斷，應依道路交通案件處理辦法第20條前段，裁定如
    主文。
中    華    民    國    98    年    7     月    20    日
                  交通法庭    法  官  張琬如
以上正本證明與原本無異。
如不服本裁定，應於收受送達後5 日內向本院提出抗告狀。
中    華    民    國    98    年    7     月    22    日
                              書記官  劉甄庭


司法院資訊處製作；財團法人民間司法改革基金會備份。
